---
title: "Parameter_Estimation_INBO"
author: "Toon Van Daele"
date: "1-2-2022"
output: html_document
---

# Keuze voor de geschikte methode

De keuze voor de meest geschikte methode hangt af van enkele 
karakteristieken van de dataset:

  - Worden alle patrijzen (nagenoeg) gelijktijdig gezenderd? (van januari tot eind april
  - Is de overlevingskans constant doorheen de tijd? 
  - Is er veel tijdelijke uitval? (worden zenders soms niet gevonden en later weer wel?)
  - Interval tussen opvolging (1 x week in de zomer 2 x per week)
  - Aantal dagen tussen de fases kan sterk verschillen
  - 

## Mayfield method (intuitieve benadering)

Delen het aantal dode dieren (d) door de totale tijd (T)

  - mortality rate constant
  - sample random

```{r mayfield}
d <- 13  # number of deads recorded
T <- 258.87  # Total of bird years

m <- d / T   # mortality rate
S <- 1 - m   # survival rate
L <- 1/m     # life expectancy

m_CI <- m / (2 * d) * qchisq(p = c(0.025, 0.975), df = 2 * d)
S_CI <- 1 - m_CI
L_CI <- 1/m_CI
```

## Kaplan Meier (KM)

  - mortality rate in functie van de tijd (= duur)
  - mogelijk megt het 'survival' R package
  - schatting is identiek, maar CI's zijn veel betrouwbaarder
  
```{r}
library(survival)

data(cancer, package = "survival")
head(aml)

with(aml, Surv(time, status))
survfit(Surv(time, status) ~ ph.ecog, data=lung)
Surv(heart$start, heart$stop, heart$event) 



```

## Known fate models (RMark)

  - correct interpretation of censored data
  
Met RMark package

Komt grotendeels neer op joint Live encounters / dead recoveries
met F, r en p = 1

Data formaat LDLD. 00 = censored data

```{r}
library(RMark)


```

