---
title: "Populatiemodel_Bro"
author: "Toon Van Daele"
date: "23-1-2022"
output: html_document
---

```{r setup, include=FALSE}
knitr::opts_chunk$set(echo = TRUE)
library(tidyverse)
library(popbio)
library(boot)
```

# Model Bro (2000)

### Algemene beschrijving

- cyclus 1 jaar - tijdstap in het vroege voorjaar
- enkel hennen (sex ratio at birth 1:1)
- bird pulse / pre-breeding / census early spring before breeding
- includes hunting

### Populatieparameters

```{r popparam}
# Parameterwaarden uit Bro (ulm databestand)

# Definitie van de populatiematrix: 
# Spe1*F1*Sc1*Sah1 ,  Spe2*F2*Sc1*Sah1 
# Spe1*Sc2*Sah2    ,  Spe2*Sc3*Sah3

# Definition des survie : Chasse Automne Hiver Printemps Ete
# avec indice 1 pour les jeunes ou subadultes et 2 pour les adultes
Spe1 <- 0.4
Spe2 <- 0.45
Sah1 <- 0.8
Sah2 <- 0.9
Sah3 <- 0.85
Sc1 <- 0.9
Sc2 <- 0.99
Sc3 <- 0.95
S1 <- Sc1 * Sah1
S2 <- Spe1 * Sc2 * Sah2
S3 <- Spe2 * Sc3 * Sah3

# Definition de la fecondite : nombre de jeunes par poule d'été. Comprend la
# taille de ponte à l'éclosion, le tx d'éclosion des ponte et le taux de survie des poussins
F1 <- 5.1 / 2
F2 <- 4.4 / 2

# S1 <-         # hen survival rate during laying and incubation of first clutches
alhpa <- 0.458    # hatching rate of first clutches
# g <-          # hatching rate of replacement clutches

Hatched1 <- 12.3   # number of hatched eggs in successful first clutches;
# Hatched2 <-   # number of hatched eggs in successful replacement clutches

Sj <- 0.405
Sj1 <- Sj       # survival rate of chicks issuing from first clutches to the age of 6 weeks
Sj2 <- Sj       # survival rate of chicks issuing from replacement clutches to the age of 6 weeks

Sss <-          # Survival rate during spring and summer = hen survival rate during breeding

# beta <-       # renesting rate of hens the first clutch of which failed
# s2 <-         # survival rate of hens after their first clutch hatched or failed with no renesting
# S3 <-         # hen survival rate during laying and incubation of replacement clutches

# S4 <-         # hen survival rate after replacement clutch hatched or failed
# S5 <-         # survival rate during the shooting season (komt niet voor bij roodbergen) # afschot
S6 <-  0.676    # overwinter survival rate   (saw bij roodbergen)

n1 <- 70  # initial population   (inputfile ulm) 
n2 <- 30  # initial population   (inputfile ulm)
```


### Populatiematrix

### Elementen van de populatiematrix (Bro)

```{r pop_elem}
Pjr <- (Sai1 * ((b * n1 * u1 * Sk1) + Saih * (1 - n1) * h * nh * uh * Skh) * Sjw) * 0.5
Sab <- Sai1 * ((1 - h + n1 * h) * Saz1 + (1 - n1) * h * Saih * Sazh)
```

```{r popmatrix}
mat_roo <- matrix(c(Pjr,        Pjr,
                    Sab * Saw,  Sab * Saw),
                  nrow = 2, ncol = , byrow = TRUE)
```

## Population growth (lambda)

```{r}
lambda(mat_roo)
```


## Sensitiviteit en elasticiteit

```{r}

-> in Bro op stochastisch model
-> in Roodbergen?

```





## Including stochasticity

### Model Roodbergen

#### Environmental stochasticity

```{r}
n_boot <- 200   # number of stochastic runs
env <- rnorm(n = n_boot, mean = 1, sd = 0.2)   # set environment
#rbeta(n = n_boot, shape1, shape2)
e_Sjw <- Sjw * env  # survival juveniles
e_Saw <- Saw * env  # survival adults
e_Sjw <- ifelse(e_Sjw > 0.99, 0.99, e_Sjw) # tunc to < 0.99
e_Saw <- ifelse(e_Saw > 0.99, 0.99, e_Saw) # tunc to < 0.99
e_Sjw <- ifelse(e_Sjw < 0.01, 0.01, e_Sjw) # tunc to > 0.01
e_Saw <- ifelse(e_Saw > 0.99, 0.99, e_Saw) # tunc to > 0.01

# Het weer bepaald de kuikenoverleving  (reproductie naar juvenielen)
# strenge winter heeft wel impact op alle klassen
# -> 
```

#### Demographic stochasticity
```{r}
s_u1 <- rpois(n = n_boot, lambda = u1)  # set first hatching
s_uh <- rpois(n = n_boot, lambda = uh)  # set second hatching

s_Sjw <- rbinom(n = n_boot, size = 100, prob = e_Sjw) / 100  # survival juveniles
s_Saw <- rbinom(n = n_boot, size = 100, prob = e_Saw) / 100  # survival adults
```

#### Stochastic population matrix

```{r}
s_Pjr <- (Sai1 * ((b * n1 * s_u1 * Sk1) + Saih * (1 - n1) * h * nh * s_uh * Skh) * s_Sjw) * 0.5
s_S   <- (Sai1 * ((1 - h + n1 * h) * Saz1 + (1 - n1) * h * Saih * Sazh)) * s_Saw

test_matrix <- matrix(c(s_Pjr, s_S, s_Pjr, s_S), ncol = n_boot, byrow = TRUE)
```

#### Stochastic growth rate

```{r}
log_lambda <- stoch.growth.rate(test_matrix, prob = NULL, maxt = 1000)
exp(log_lambda$approx)
exp(log_lambda$sim)
exp(log_lambda$sim.CI)
```
#### Extinction risk

```{r}
extp <- stoch.quasi.ext(matrices = test_matrix, n0 = c(50, 50), Nx = 10, tmax = 10, maxruns = 20, nreps = 5)
extp
```

stochastic elasticity en sensitivity toevoegen (analoog aan Bro)

-> welke parameters zijn het 


Afschot scenario's toevoegen

- S5 -> 20% afschot wordt vaak als duurzaam beschouwd (in goeie populaties)
- waarschijnlijk nodig om jacht densiteitsafhankelijk te maken (ook in stochastisch model)



- Bro gaat ervan uit dat afschot densiteit afhankelijk is -> vandaar uit analyse gegooid


## Model Roodbergen

## Lijst van de populatieparameters voor het populatiemodel van Roodbergen

```{r popparam}
# Parameterwaarden uit Roodbergen
b <- 1       # kans op broeden
n1 <- 0.46   # nestsucces eerste legsel
u1 <- 12.3   # aantal uitgekomen eieren per eerste legsel
Sk1 <- 0.4   # overleving van kuikens uit een eerste legsel
h <- 0.78    # kans op herleg
nh <- 0.4    # nestsucces herlegsel
uh <- 9      # aantal uitgekomen eieren per herlegsel
Skh <- 0.4   # overleving van kuikens uit een herlegsel
Sai1 <- 0.78 # overleving hen tijdens incubatie 1e legsel
Saz1 <- 0.8  # overleving hen zomer zonder herlegsel
Saih <- 1    # overleving hen tijdens incubatie herlegsel
Sazh <- 0.9  # overleving hen met herlegsel
Sjw <- 0.68  # overleving juvenielen tijdens winter
Saw <- 0.68  # overleving adulten tijdens winter
```


### Elementen van de populatiematrix (Roodbergen)

```{r pop_elem}
Pjr <- (Sai1 * ((b * n1 * u1 * Sk1) + Saih * (1 - n1) * h * nh * uh * Skh) * Sjw) * 0.5
Sab <- Sai1 * ((1 - h + n1 * h) * Saz1 + (1 - n1) * h * Saih * Sazh)
```

```{r popmatrix}
mat_roo <- matrix(c(Pjr,        Pjr,
                    Sab * Saw,  Sab * Saw),
                  nrow = 2, ncol = , byrow = TRUE)
```
