---
title: "Populatiemodel_INBO"
author: "Toon Van Daele"
date: "23-1-2022"
output: html_document
---

```{r setup, include=FALSE}
knitr::opts_chunk$set(echo = TRUE)
library(tidyverse)
library(popbio)
library(boot)
source("functions.R")
```

# Populatiemodellering Patrijs INBO

Het onderstaande script bevat de maquette voor het populatiemodel van Patrijs in Vlaanderen.
De parameters zijn nu nog overgenomen uit andere studies (Bro & Roodbergen).
In de loop van het project zullen deze vervangen worden door eigen parameterwaarden.

## Algemene beschrijving

- cyclus 1 jaar - tijdstap in het vroege voorjaar
- enkel hennen (sex ratio at birth 1:1)
- bird pulse / pre-breeding / census early spring before breeding
- includes hunting

## Populatieparameters

-> opzoeken hoe parameterwaarden worden berekend op basis van telemetry studies

o.a. referentie naar studie in Skandinavië in Roodbergen.

We bewaren de populatieparameters als een lijst van parameters (vital rates).

```{r popparam}
# Parameterwaarden uit Roodbergen (-> finaal INBO waarden in te vullen)

INBO.vr <- list(b   = 1,     # kans op broeden
                h   = 0.78,  # kans op herleg
                n1  = 0.46,  # nestsucces eerste legsel
                nh  = 0.4,   # nestsucces herlegsel
                u1  = 12.3,  # aantal uitgekomen eieren per eerste legsel
                uh  = 9,     # aantal uitgekomen eieren per herlegsel
                Sk1 = 0.4,   # overleving kuikens uit een eerste legsel
                Skh = 0.4,   # overleving kuikens uit een herlegsel (=Sk1)
                Sai1= 0.78,  # overleving hen tijdens incubatie 1e legsel
                Saz1= 0.8,   # overleving hen zomer zonder herlegsel
                Saih= 1,     # overleving hen tijdens incubatie herlegsel
                Sazh= 0.9,   # overleving hen met herlegsel
                Saw = 0.68,  # overleving adulten tijdens winter
                Sjw = 0.68)  # overleving juvenielen tijdens winter (= Saw)
```


### Populatiematrix

### Elementen van de populatiematrix

Op basis van de vital rates berekenen we de matrixelementen voor de populatiematrix.

Voor Patrijs is dit een heel eenvoudige 2x2 matrix:

Pjr  Pjr
S    S

De twee waarden (Pjr en S) worden berekend en in een matrix geplaatst met de functie 'patrijs_mat'.


```{r pop_elem}
matINBO <- patrijs_mat(INBO.vr)
matINBO
```

## Population growth (lambda)

```{r}
lambda(matINBO)
```

## Sensitiviteit en elasticiteit (Deterministisch, analoog aan Roodbergen)

```{r sens_det}
a1 <- eigen.analysis(matINBO)
a1$sensitivities
```

```{r elas_det}
a1$elasticities
```


## Stochasticiteit

Door stochasticteit toe te voegen aan het model houden we rekening met de
natuurlijke variabiliteit in overleving en reproductie als gevolg van 
omgevingsfactoren (environmental stochasticity) en omwille van puur toeval
(demografische stochasticiteit). Globaal genomen heeft de stochasticiteit tot
gevolg dat de lambda lager wordt ingeschat.

Voor de stochasticiteit doen we een trekking uit een parametrische distributie (Caswell 2001, §14.5.2).
Er zijn meerdere distributies mogelijk (Samaranayaka, 2009). Hieronder gebruiken we 3 distributies:
 
 - beta distributie -> wanneer de parameterwaarde en de betrouwbaarheidsintervallen gekend zijn in de 'real scale' (waarde tussen 0 en 1).
 - logit normaal distributie voor parameterwaarden in de logit schaal wanneer de parameterwaarden berekend werden in de logit schaal (-inf, inf). Dit is vaak het geval bij probabiliteiten.
 - Poisson distributie -> voor tellingen van aantallen (vb. aantal uitgekomen eieren, u1 en en uh)

(Een alternatieve methode is eventueel een bootstrap met gekende / gemeten 
waarden (Caswell, 2001 §14.5.1). Dit heeft niet mijn voorkeur.)

```{r}
n_mat <- 20 # number of stochastic matrices (increase for final analysis)
```

### Environmental stochasticity

Voor de impact van de leefomgeving op de overleving onderscheiden we twee
verschillende invloeden op de overleving.

De weersomtandigheden (in het voorjaar?) bepalen in belangrijke mate de
kuikenoverleving uit het eerste legsel (Sk1) en een eventueel herlegsel (Skh). 

Een globaal strenge of zachte winter heeft een impact op de overleving in de
winter, zowel voor de juvenielen (Sjw) als de adulten (Saw). Het effect op de
lambda is het grootst voor de adulte overleving (ref). Enkele environmental 
stochasticity op de adulten. (Effect op Sjw kunnen we later n   og toevoegen als 
dat nodig blijkt)

```{r}
# Sk1, Skh -> e_Sk1 & e_Skh terug toevoegen


#Beta distribution - determine shape1 & shape2
beta_shape <- betaPr(mu = INBO.vr$Saw, sd = 0.05)
e_Saw_beta <- rbeta(n = n_mat, shape1 = beta_shape[1],  shape2 = beta_shape[2])

# Logit normal distribution' i.e. normaal distributie in the logit scale
# Dit is zeer bruikbaar wanneer de parameterwaarde en CI's in de logit 
# schaal gekend zijn.

# Illustratie van het verschil tussen beide
# e_logit_Saw <- rnorm(n = n_mat, mean = qlogis(Saw), sd = 0.22)
# e_Saw_logit <- plogis(e_logit_Saw)
# 
# dfr <- data.frame(beta = e_Saw_beta, logit = e_Saw_logit) %>%
#   pivot_longer(cols = c("beta", "logit")) 
# ggplot(dfr, aes(x = value, group = name, colour = name)) + geom_density()
e_Saw <- e_Saw_beta
```


### Demografische stochasticiteit

Demografische stochasiticiteit houdt er rekening mee dat de overlevingskans 
slechts een gemiddelde is van individuele binomiale uitkomsten (0 of 1). Voor kleinere
populaties kan dit een rol spelen en is dit een extra bron van variabiliteit.

Voor de reproductie wordt de poissonverdeling gebruik.

```{r}
s_u1 <- rpois(n = n_mat, lambda = INBO.vr$u1)  # set first hatching
s_uh <- rpois(n = n_mat, lambda = INBO.vr$uh)  # set second hatching
data.frame(hatch1 = s_u1, hatch2 = s_uh) %>%
  pivot_longer(cols = c("hatch1", "hatch2")) %>%
  ggplot(aes(x = value, colour = name)) + geom_density()
```


```{r}
# size = 100 can be replaced with actual population size
s_Saw <- rbinom(n = n_mat, size = 100, prob = e_Saw) / 100  # survival adults
s_Sjw <- s_Saw   # assumptie juveniele overleving = adulte overleving
```

#### Stochastic population matrix

```{r}
INBO.vr2 <- INBO.vr       # copy vital rates 
INBO.vr2$Sjw <- s_Sjw  # replace stochastic vital rate
INBO.vr2$Saw <- s_Saw  # replace stochastic vital rate

exPjr <- expression((Sai1 * ((b * n1 * u1 * Sk1) +
                               Saih * (1 - n1) * h * nh * uh * Skh) * Sjw) * 0.5)
exS <- expression((Sai1 * ((1 - h + n1 * h) * Saz1 + (1 - n1) * h * Saih * Sazh)) * Saw)

# Calculate values for matrix elements
s_Pjr <- eval(expr = exPjr, envir = INBO.vr2)
s_S <- eval(expr = exS, envir = INBO.vr2)

# generate stochastic matrices (each column = 1 matrix - byRow)
stoch_matrix <- matrix(c(s_Pjr, s_S, s_Pjr, s_S), ncol = n_mat, byrow = TRUE)
```

#### Stochastic growth rate

Bereken de log stochastic growth rate

```{r}
log_lambda <- stoch.growth.rate(stoch_matrix, prob = NULL, maxt = 1000)
```
Tuljapukar's approximation

```{r}
exp(log_lambda$approx)
```


Simulation

```{r}
exp(log_lambda$sim)
```
Confidence interval for simulation
```{r}
exp(log_lambda$sim.CI)
```


### Extinction risk

Voor de berekening van de extinction risk is een initiële populatie (N0) vereist.

```{r}
n0 <- c(5,5)   # adjusted to real population estimation
extp <- stoch.quasi.ext(matrices = stoch_matrix, n0 = n0, Nx = 10, tmax = 10, maxruns = 20, nreps = 5, verbose = FALSE)
extp
```

De hoge lambda (1.207) maakt dat ook met de stochasticiteit de extinction risk vrijwel nihil is, ook bij een heel lage initiële populatie


### Stochastic sensitivity & elasticity van de matrixelementen

```{r}
# stoch.sens in popbio requires a list of matrices.

# De matrices in de kolomen moeten worden omgezet in een lijst van matrices
test <- as_tibble(stoch_matrix, .name_repair = "unique") %>%
  rowwise() %>%
  map(matrix, nrow = 2, ncol = 2)

stoch_sens <- stoch.sens(test, tlimit = 100)
stoch_sens

# -> Niet de elasticiteit van de matrix elementen, maar de elasticiteit
# van de individuele parameters is van belang. 
# cfr. figuur 4 van Bro (2000).

# Doel -> verschillende combinaties maken en bepalen welke combinatie tot een duurzame populatie leidt met de minste 'inspanningen'.
```


```{r}
a1$elasticities
```

(Nog na te kijken of er methodologisch verschil is in de berekening van de 
stochastische sensitiviteit in Bro (2000).)

## Sensitiviteit per parameter (vital rate)

Om de sensitiviteit van de matrix elementen te berekenen gebruikten 
we hierboven de popbio functies 'sensitivity' (deterministische populatiematrix) en 'stoch.sens' (voor stochastische sensitiviteit).

Als we geïnteresseerd zijn in de sensitiviteit van de individuele populatieparameters dan moeten we parameter per parameter de berekening maken.

In dit geval geven we aan voor welke parameters (vital rates) we de sensitiviteit willen berekenen. De deterministische sensitiviteit kan met de functie 'vitalsens' worden berekend.

Hiervoor moeten we de elementen van de populatiematrix als een expressie ingeven.
De elementen worden rij per rij ingevuld. Voor een 2x2 matrix zijn er 4 elementen vereist.

```{r}
exp_popmat <- expression((Sai1*((b*n1*u1*Sk1) + Saih*(1 - n1)*h*nh*uh*Skh)*Sjw)*0.5,
                         (Sai1*((b*n1*u1*Sk1) + Saih*(1 - n1)*h*nh*uh*Skh)*Sjw)*0.5,
                         Sai1*((1 - h + n1 * h)*Saz1 + (1 - n1)*h*Saih*Sazh)*Saw,
                         Sai1*((1 - h + n1 * h)*Saz1 + (1 - n1)*h*Saih*Sazh)*Saw)
detsensvr <- vitalsens(elements = exp_popmat, vitalrates = INBO.vr)
detsensvr
```

Opgelet elasticity sommeert niet meer tot 1 (maar >> 1)

```{r}
sum(detsensvr$elasticity)
```


Plot sensitivity en elasticity

```{r}
detsensvr %>%
  mutate(vital_rate = row.names(.)) %>%
  pivot_longer(cols = c(sensitivity, elasticity),
               names_to = "type", values_to = "value") %>%
  ggplot(aes(x = vital_rate, y = value, group = type, fill = type)) +
  geom_bar(stat = "identity", position = "dodge")
```

### Sensitiviteit per parameter (vital rate) met perturbaties

Deze alternatieve methode is enkel ter vergelijking met popbio::vitalsens.
Het resultaat is identiek. Deze functie hebben we later nodig voor de
sensitiviteit in een stochastische omgeving (zie lager).

```{r}
sensvr_pert <- vitalsens_pert(elements = exp_popmat, vitalrates = INBO.vr)
```

```{r}
sensvr_pert
```


## Effect van veranderende vital rates op de lambda waarde

We voor elke vital rate afzonderlijk de waarde variëren tussen 0 en 1.
(Enkel de vital rates voor overleving).

```{r}
vrs <- c("Sk1", "Skh", "Sai1", "Saz1", "Saih", "Sazh", "Saw", "Sjw")
vrval <- seq(0, 1, .1)
# Create an empty data frame to fill in the lambda values
sensvr <- matrix(numeric(length(vrs)*length(vrval)),
                 ncol = length(vrs),
                 dimnames = list(vrval, vrs))
for (vr in vrs) {
  vrlist <- INBO.vr
  for (i in 1:length(vrval)) {
    vrlist[[vr]] <- vrval[i]
    A <- matrix(sapply(exp_popmat, eval, vrlist), nrow = 2, byrow = TRUE)
    sensvr[i, vr] <- lambda(A)
  }
}
```
Plot met de resultaten

```{r}
sensvr %>%
  as.data.frame %>%
  mutate(vital_rate_value = row.names(.)) %>%
  pivot_longer(cols = -vital_rate_value,
               names_to = "vital_rate",
               values_to = "lambda") %>%
  ggplot(aes(x = vital_rate_value, y = lambda,
             colour = vital_rate, group = vital_rate)) + geom_line() +
  geom_hline(yintercept = 1)
```



## Stochastische sensitiviteit en elasticiteit per parameter (vital rate)







## Scenario's voor jacht

We berekenen de stoch lambda en extinction risk voor verschillende afschot scenario's.

Jacht is gelijk voor juvenielen als adulten. Meestal is het verschil tussen juvenielen en adulten niet te onderscheiden.

  - scen 0: geen afschot
  - scen 1
  - scen 2: 20% afschot (wordt vaak als duurzaam beschouwd in goeie populaties)
  - scen 3: 40% afschot
  - scen 4: afschot densiteitsafhankelijk (lineair)
  

-> optimalisatie toevoegen (cfr ever) met optim voor lambda (=1) bij 
wijziging van één of meerdere parameters: afschot adulten, lambda zonder afschot (management met impact op kuikenoverleving en andere maatregelen). 

-> figuur (3D) extinction rate, lambda, % afschot






```{r}
hunt0 <- 0
hunt1 <- 0.2
hunt2 <- 0.6

#h0_Sjw <- h0_Saw <- e_Saw * (1 - hunt0)
h1_Sjw <- h1_Saw <- e_Saw * (1 - hunt1)
h2_Sjw <- h2_Saw <- e_Saw * (1 - hunt2)
```

```{r}

h1_Pjr <- (Sai1 * ((b * n1 * s_u1 * Sk1) + Saih * (1 - n1) * h * nh * s_uh * Skh) * h1_Sjw) * 0.5
h1_s_S  <- (Sai1 * ((1 - h + n1 * h) * Saz1 + (1 - n1) * h * Saih * Sazh)) * h1_Saw

h2_Pjr <- (Sai1 * ((b * n1 * s_u1 * Sk1) + Saih * (1 - n1) * h * nh * s_uh * Skh) * h2_Sjw) * 0.5
h2_s_S  <- (Sai1 * ((1 - h + n1 * h) * Saz1 + (1 - n1) * h * Saih * Sazh)) * h2_Saw

h1_mat <- matrix(c(s_Pjr, h1_s_S, s_Pjr, h1_s_S), ncol = n_mat, byrow = TRUE)  
h2_mat <- matrix(c(s_Pjr, h2_s_S, s_Pjr, h2_s_S), ncol = n_mat, byrow = TRUE)   
```


```{r}
h1_lambda <- stoch.growth.rate(h1_mat, prob = NULL, maxt = 1000)
h2_lambda <- stoch.growth.rate(h2_mat, prob = NULL, maxt = 1000)
exp(h1_lambda$sim)
#exp(h2_lambda$sim.CI)
exp(h2_lambda$sim)
#exp(h2_lambda$sim.CI)
```

```{r}
#n0 <- c(50,50)   # adjusted to real population estimation
h1_ext <- stoch.quasi.ext(matrices = h1_mat, n0 = n0, Nx = 10, tmax = 20, maxruns = 20, nreps = 5)
h2_ext <- stoch.quasi.ext(matrices = h2_mat, n0 = n0, Nx = 10, tmax = 20, maxruns = 20, nreps = 5)
```


```{r}

```




